臺灣臺南地方法院刑事判決　　　　　　　 100年度易字第20號
公　訴　人　臺灣臺南地方法院檢察署檢察官
被　　　告　周陳玉盞
上列被告因傷害等案件，經檢察官提起公訴（99年度偵字第8813
號），本院判決如下：
    主  文
周陳玉盞犯傷害罪，處拘役參拾日，如易科罰金，以新臺幣壹仟
元折算壹日；又犯公然侮辱罪，處拘役拾伍日，如易科罰金，以
新臺幣壹仟元折算壹日。應執行拘役肆拾日，如易科罰金，以新
臺幣壹仟元折算壹日。
被訴毀損部分無罪。
    事  實
一、周陳玉盞之夫周德華與陳志銘係房東與房客之關係，雙方因
    租屋糾紛產生嫌隙。陳志銘於民國九十八年十月十六日下午
    五時十分許，在臺南縣永康市（現改制為臺南市永康區○○
    ○路○段五百九十七號營業處聽到後門有不明聲響，前往查
    看之際，周陳玉盞即向陳志銘稱：「看三小」等語，陳志銘
    回答其係查看有無陌生人在偷東西，周陳玉盞聽聞後，心生
    憤怒，竟基於傷害之犯意，先以右手摑掌陳志銘左臉頰一次
    ，復接續用雙手攻擊陳志銘身體多次，致使陳志銘受有左臉
    瘀腫及左頸扭傷等傷害。周陳玉盞復於同日（即十六日）下
    午五時十五分許，與其子周鴻良前往陳志銘營業處門前找其
    理論時，另基於公然侮辱之犯意，以「要等我給你撤銷，你
    就去吃『小』（即台語精液之意）」之字眼辱罵陳志銘。嗣
    陳志銘不甘受周陳玉盞攻擊及辱罵，報警處理，始查知上情
    。
二、案經陳志銘訴由臺南縣警察局永康分局報告臺灣臺南地方法
    院檢察署檢察官偵查起訴。
    理  由
壹、有罪部分
一、程序方面
  (一)公訴人就上開事實提出周陳玉盞於警局及偵查中供述、告訴
    人陳志銘於警詢及偵查中證述、陳志銘提出由永達醫院開立
    之驗傷診斷書、錄影光碟一片等證據。
  (二)被告就告訴人陳志銘於警詢及偵查中之證述，認與事實不符
    ，無證據能力、診斷證明書上載之傷勢為陳志銘自己造成的
    ，與被告無關，認無證據能力、錄影光碟之內容，因被告未
    看過光碟內容，故認無證據能力，其餘證據之證據能力則無
    意見。
  (三)本院認：
  1.被告周陳玉盞於警局及偵查中供述──
    按被告之自白，非出於強暴、脅迫、利誘、詐欺、疲勞訊問
    、違法羈押或其他不正之方法，且與事實相符者，得為證據
    ，刑事訴訟法第一百五十六條第一項明文規定。是被告既未
    主張其於警局及偵查中所述，有受不法取供之情事，其所為
    陳述與事實相符部分，依法應認有證據能力。
  2.證人陳志銘於警詢及偵查中指證──
    按被告以外之人於審判外之言詞或書面陳述，除法律有規定
    者外，不得作為證據，刑事訴訟法第一百五十九條第一項明
    文規定。是證人陳志銘於警詢之證述，依法認無證據能力。
    惟其於偵查中指訴，依刑事訴訟法第一百五十九條之一第二
    項規定，被告以外之於偵查中向檢察官所為之陳述，除顯有
    不可信之情況者外，得為證據。被告對於證人陳志銘於偵查
    中之指訴，並未指出有如何顯不可信之情況，僅爭執其證明
    力，依上說明，應認有證據能力。
  3.永達醫院之驗傷診斷書──
    為被告以外之人於審判外之陳述，且為醫生依病人之要求而
    開立，屬具體個案而為，並非其例行性之業務過程中所製作
    ，依刑事訴訟法第一百五十九條第一項規定，認無證據能力
    。
  4.錄影光碟一片──光碟內容業據本院勘驗，並使當事人辨認
    ，已經合法調查，是認具證據能力。
  5.本院引用由永達醫院提供之陳志銘於九十八年十月七日就醫
    時之病歷資料，為醫生依據醫療法規定所製作，屬從事業務
    之人於業務上所須製作之紀錄文書，且又無顯不可信之情況
    ，依刑事訴訟法第一百五十九條之四第二款，認有證據能力
    。
二、實體方面
  (一)訊據被告周陳玉盞矢口否認於上開時地，有傷害及出言侮辱
    告訴人陳志銘之犯行，辯稱：我沒有打陳志銘，是他誣賴我
    當小偷，我反問他，我偷什麼東西，他說我偷地毯，我很生
    氣要去開紗門，他就打過來，打我到我臉部，使我跌倒受傷
    。之後我兒子周鴻良趕回來跟我一起去找陳志銘理論，但我
    並未辱罵陳志銘云云。經查：
  1.被告傷害及出言侮辱告訴人之事實，業據證人陳志銘於偵查
    中證述：我在臺南縣永康市○○路○段五百九十七號經營牛
    肉湯，周陳玉盞是房東，住在我家後面，九十八年十月十六
    日下午五時十分，當時正值營業時間，我聽到我家後面有聲
    響，就前往查看，看到周陳玉盞，他就用台語罵看什麼，我
    就回說來看有無陌生人拿東西，周陳玉盞就出右手打我左邊
    臉頰，接著用雙手打我身體，打完後我就到店前面營業，周
    陳玉盞就回去找周鴻良來質問我，並且說如果要等他跟我道
    歉，就去吃小，我就叫我太太拿手機錄起來等語綦詳。
  2.再者，本院勘驗被告前往向陳志銘理論時之錄影光碟，由光
    碟內雙方之對話內容：「被告：罵我作賊就對嗎」、「陳志
    銘：什麼我罵你作賊」、「被告：啥，你罵我作賊，你就給
    我SAN，就給我篩」、．．．「被告：你要我給你撤銷，你
    就去吃小」，可知被告於理論時，確實出言要告訴人陳志銘
    去「吃小」，並且表明因告訴人陳志銘罵被告小偷，故遭被
    告打耳光，堪認陳志銘此部分證述並非虛構。此外，復有永
    達醫院提供告訴人於九十八年十月十七日就醫之病歷一分在
    卷可稽。
  3.又由被告與告訴人理論之地點，為告訴人販賣牛肉湯之營業
    場所，且正值營業時間，該地點自屬不特定人可自由進出之
    場所，符合刑法所規定不特定人或特定多數人可得聽聞之公
    然狀態，被告於此場所，出言要告訴人去「吃小（台語精液
    之意）」，用語粗鄙，足以減損告訴人之聲譽，顯已達侮辱
    之程度。本案事證明確，被告否認犯行委無足採，其傷害及
    公然侮辱犯行，洵堪認定。
  (二)論罪科刑：核被告所為，係犯刑法第二百七十七條第一項普
    通傷害罪及同法第三百零九條第一項罪。被告所犯上開二罪
    間，犯意各別，行為不同，應分論併罪。爰審酌被告動輒出
    手傷人及出言辱罵告訴人，法紀觀念薄弱，且犯後又飾詞否
    認犯行，未見絲毫悔意，惟被告尚無前科，素行良善，且僅
    有國小畢業，教育程度不高，又已高齡七十餘歲，另本案案
    發時，雙方均在盛怒狀況下，情緒難免失控，惡性並非重大
    ，所造成之人格及身體上之傷害均非十分嚴重等一切情狀，
    分別量處如主文所示之刑，並諭知易科罰金之折算標準及定
    應執行刑。
貳、無罪部分
一、公訴意旨略以：周陳玉盞之夫周德華與陳志銘係房東與房客
    之關係，雙方因租屋糾紛產生嫌隙。陳志銘於九十八年十月
    十六日下午五時十分許，在臺南縣永康市○○路○段五百九
    十七號營業處後門聽到有不明聲響，前往查看之際，周陳玉
    盞見陳志銘即向陳志銘稱：「看三小」等語，陳志銘回答其
    係查看是否有陌生人在偷東西，周陳玉盞聽聞後，心生憤怒
    ，即基於毀損犯意，先以右手摑掌陳志銘左臉頰一次，復接
    續用雙手攻擊陳志銘身體多次，致使陳志銘受有左臉瘀腫、
    左頸扭傷等傷害（傷害部分業經認定有罪），陳志銘遭攻擊
    後退至屋內並關上紗門，周陳玉盞仍心有未甘，又持屋外之
    拖把朝紗門打，致陳志銘所有之紗門之紗網毀壞（價值新台
    幣五百元）。因認周陳玉盞另涉犯刑法第三百五十四條之毀
    損罪。
二、公訴人認被告涉犯毀損罪，無非以告訴人陳志銘之指訴、卷
    附紗門及拖把之照片二張等資為論據。惟按犯罪事實，應依
    證據認定之，無證據不得認定其犯罪事實。又不能證明被告
    犯罪者，應為無罪之諭知。刑事訴訟法第一百五十四條第二
    項、第三百零一條第一項明文規定。另按告訴人之告訴，係
    以使被告受刑事訴追為目的，是其陳述是否與事實相符，仍
    應調查其他證據以資審認（最高法院五十二年台上字第一三
    ００號判例可資參照）。
三、訊據被告周陳玉盞堅詞否認有持拖把損壞告訴人陳志銘之紗
    門，辯稱：我被陳志銘打到臉後跌到受傷，我爬起來，就拿
    隔壁之拖把要打他，他一看到我拿起拖把，就趕快把紗門關
    起來，我就把拖把丟在現場，立刻回去打電話給我兒子周鴻
    良等語。經查：
  (一)陳志銘於偵查中以證人身分結證時，雖指證：周陳玉盞打我
    左臉頰及以雙手打我身體後，我把門關起來，他就到隔壁KT
    V拿拖把，一直朝紗門打，把後門紗窗打破，因我站在紗門
    後面，周陳玉盞就用拖把柄穿越紗門直接往我手部打等情，
    惟觀諸告訴人提出之驗傷診斷書，告訴人手部並無任何傷勢
    ，是被告有無將紗門打破，進而以拖把穿越紗門繼續毆打告
    訴人手部，已然無疑。再者，依證人即案發當日前往現場處
    理之員警林正興到庭所證述：當天到場時，陳志銘反應說遭
    周陳玉盞掌摑臉頰，並沒有說有什麼東西被打壞，也沒有帶
    我到他家去看紗門被毀壞之情形，隔天製作筆錄時，陳志銘
    才提到周陳玉盞拿拖把打他及打破紗門。本件我並未去現場
    看過被毀損之紗門，也未去拍過照片等語，則告訴人於員警
    前來處理時，既知表明遭被告掌摑臉頰，為何對於同時間發
    生之毀損等情，未一併告知，此亦有令人懷疑之處。至於卷
    附紗門之照片，係檢察官於九十九年八月十八日以辦案進行
    單批示，請處理員警提供前往告訴人住處拍攝之被毀損紗門
    照片後，始由承辦員警送交檢察官，此時距案發時間已近一
    年，且依上所載，該張照片提出者為陳志銘，並非員警於案
    發後極為接近之時日前往拍攝，顯見此張照片之紗門究竟是
    否為被告所損壞，亦端繫於告訴人陳志銘指訴，而告訴人所
    述既有如前之瑕疵，此紗門之照片自無法為被告不利之認定
    。
  (二)綜上所述，公訴人就被告毀損部分所提之證據，無法使本院
    產生被告有罪之確信，不能證明被告犯罪，依上說明，應為
    被告此部分無罪之諭知。
據上論斷，應依刑事訴訟法第二百九十九條第一項前段、第三百
零一條第一項，刑法第二百七十七條第一項、第三百零九條第一
項、第四十一條第一項前段、第五十一條第六款，刑法施行法第
一條之一，判決如主文。
本案經檢察官黃淑妤到庭執行職務
中    華    民    國   100    年    8     月    9     日
                刑事第十一庭  法  官  包梅真
以上正本證明與原本無異。
如不服本判決應於收受本判決後10日內向本院提出上訴書狀，並
應敘述具體理由。其未敘述上訴理由者，應於上訴期間屆滿後20
日內向本院補提理由書狀（均須按他造當事人之人數附繕本）「
切勿逕送上級法院」。
                              書記官  李淑秋
中    華    民    國   100    年    8     月    9     日
附錄論罪科刑法條全文
中華民國刑法第277條：
（普通傷害罪）
傷害人之身體或健康者，處3年以下有期徒刑、拘役或1千元以下
罰金。
犯前項之罪因而致人於死者，處無期徒刑或7年以上有期徒刑；
致重傷者，處3年以上10年以下有期徒刑。
中華民國刑法第309條：
（公然侮辱罪）
公然侮辱人者，處拘役或 3 百元以下罰金。
以強暴犯前項之罪者，處1年以下有期徒刑、拘役或5百元以下罰
金。